臺北高等行政法院判決
　　　　　　　　　　　　　　　　　　 95年度簡字第00498號
原　　　告　甲○○
被　　　告　臺北縣政府
代　表　人　乙○○縣長）住同.
上列當事人間因違反水土保持法事件，原告不服行政院農業委員
會中華民國95年5 月11日農訴字第0950115485號訴願決定，提起
行政訴訟。本院判決如下：
　　主  文
原告之訴駁回。
訴訟費用由原告負擔。
　　事  實
一、事實概要：
    原告水土保持義務人，未先擬具水土保持計畫送主管機關核
    准，即擅自在其所有台北縣新店市○○段6-151地號之土地
    法定山坡地，開挖整地，面積約50平方公尺（下稱系爭土地
    ），經被告派員，於民國（下同）93年2月23日會同相關單
    位人員現場勘查屬實，並拍有現場照片為證，認其行為已違
    反水土保持法第12條第1項之規定，經引用同法第33條第1項
    第2款之規定裁處行政罰鍰，遂以95年1月23日北府農山字第
    0950044538號函，對之科處新台幣（下同）6萬元之罰鍰，
    並令其停止一切非法開發使用行為（下稱系爭處分）。原告
    不服，提起訴願，惟遭訴願決定駁回，遂向本院提起本件行
    政訴訟。
二、兩造聲明：
  (一)原告聲明求為判決：
    1.訴願決定及原處分均撤銷。
    2.訴訟費用由被告負擔。
　(二)被告聲明求為判決：
    1.駁回原告之訴。
    2.訴訟費用由被告負擔。
三、兩造之爭點：
　(一)原告主張之理由：
    1.原告僅係清理地面上的電纜線、水管、花樹、雜草等雜物
      並無開挖、整平土地、土牆，開挖水溝等，地面仍然保持
      原狀，有84年左右照片與93年2 月14日照片比較可證，地
      面在地形上並無差異。
    2.退萬步言，縱然清理者未依水土保持法規定先行擬具水土
      保持計畫送主管機關核定，即擅自開挖整地，此乃清理者
      之違法行為，原告不知道其未擬具水土保持計畫送主管機
      關核定，故不應處罰原告。
　(二)被告主張之理由：
    1.依據「水土保持法」第8 條第1 項：「下列地區之治理或
      經營、使用行為，應經調查規劃，依水土保持技術規範實
      施水土保持之處理與維護：．．．五、於山坡地或森林區
      內開發建築用地，或設置公園、墳墓、遊憩用地、運動場
      地或軍事訓練場、堆積土石、處理廢棄物或其他開挖整地
      。．．．」。第12條：「水土保持義務人於山坡地或森林
      區內從事下列行為，應先擬具水土保持計畫，送請主管機
      關核定，如屬依法應進行環境影響評估者，並應檢附環境
      影響評估審查結果一併送核：．．．四、開發建築用地、
      設置公園、墳墓、遊憩用地、運動場地或軍事訓練場、堆
      積土石、處理廢棄物或其他開挖整地。前項水土保持計畫
      未經主管機關核定前，各目的事業主管機關不得逕行核發
      開發或利用之許可。．．．」。第23條第2 項：「未依第
      12條至第14條規定之一擬具水土保持計畫送主管機關核定
      而擅自開發者，除依第33條規定按次分別處罰外，主管機
      關應令其停工，得沒入其設施及所使用之機具，強制拆除
      及清除其工作物，所需費用，由經營人、使用人或所有人
      負擔，並自第1 次處罰之日起2 年內，暫停該地之開發申
      請」。第33條第1 項：「有下列情形之一者，處新臺幣6
      萬元以上30萬元以下罰鍰：．．．二、違反第12條至第14
      條規定之一，未先擬具水土保持計畫或未依核定計畫實施
      水土保持之處理與維護者，或違反第23條規定，未在規定
      期限內改正或實施仍不合水土保持技術規範者。．．．」
      。
    2.原告未先擬具水土保持計畫送主管機關核准，即擅自開挖
      整地，此為原告所不否認，後經被告於93年2 月23日會同
      相關單位，至現場勘查，發現現場確有開挖整地之事實，
      且有改變原地形地貌，告派員會同相關單位人員至現場勘
      查屬實，其行為已明顯違反「水土保持法」第12條第1項
      之規定，經被告引用同法第33條第1 項第2 款之規定裁處
      行政罰鍰；並令其停止一切非法開發使用行為。
    3.原告於93年2 月23日會勘當日曾到場與勘並坦承前揭違法
      情事不諱，並於現場會勘紀錄上簽名確認，應對當日會勘
      之結論應無異議，且被告以93年3 月3 日北府農山字第
      0930108569號函函請原告陳述意見，經原告於93年3 月7
      日來函說明「‧‧‧市民請怪手開挖大石頭，而後土石流
      小部份鏟平，這時期遭人檢舉開挖整地‧‧‧」，由上函
      可知該地確有開挖整地行為，惟原告並無法提出相關證明
      文件亦未提出合法使用證明文件該行為確已違反水土保持
      法之規定。
    4.本案可由系爭土地之照片上明見為新開挖之土地，非如原
      告所稱僅清理電纜線、水管、等雜物，其言顯係卸責之詞
      ，原告於法定山坡地從事治理、經營或使用行為，自應遵
      守水土保持法之規定，原告未經申請核可，即擅自施作已
      違反本法相關規定，故原處分並無不當。
    5.綜上所述，原告主張顯不足採，其訴訟為無理由，請駁回
      其訴。
　　理  由
一、按水土保持法第4條規定：「公、私有土地之經營或使用，
    依本法應實施水土保持之處理與維護者，該土地之經營人、
    使用人或所有人，為本法所稱之水土保持義務人。」、同法
    第12條第1項第4款規定：「水土保持義務人於山坡地或森林
    區內從事下列行為，應先擬具水土保持計畫，送請主管機關
    核定，如屬依法應進行環境影響評估者，並應檢附環境影響
    評估審查結果一併送核：．．．4.開發建築用地，．．．堆
    積土石．．．或其他開挖整地。」、同法第23條第2項規定
    ：「未依第12條至第14條規定之一擬具水土保持計畫送主管
    機關核定而擅自開發者，除依第33條規定按次分別處罰外，
    主管機關應令其停工，得沒入其設施及所使用之機具，強制
    拆除及清除其工作物，所需費用，由經營人、使用人或所有
    人負擔，並自第一次處罰之日起兩年內，暫停該地之開發申
    請。」、同法第33條第1項第2款規定：「有下列情形之一者
    ，處新臺幣6萬元以上30萬元以下罰鍰：．．．2.違反第12
    條至第14條規定之一，未先擬具水土保持計畫或未依核定計
    畫實施水土保持之處理與維護者，或違反第23條規定，未在
    規定期限內改正或實施仍不合水土保持技術規範者。」。
二、卷查本件原告95年6月29日起訴狀及93年3月7日說明書（經
    被告及訴願機關視同訴願書處理），均僅對系爭處分之罰鍰
    爭執，分別有該等起訴狀及說明書附本院卷及原處分卷足查
    ，足認原告本件所爭議者僅為科處罰鍰6萬元部分。而行政
    訴訟法第229條第1項所定適用簡易程序之數額，業經司法院
    以92年9月17日院台廳行一字第23681號令增至新台幣20萬元
    ，並定於93年1月1日實施。本件原告爭執之金額未逾新台幣
    20萬元，自應適用簡易程序事件，並不經言詞辯論為判決，
    合先敘明。
三、查兩造對於原告並未事先擬具水土保持計畫送主管機關核准
    之事實，並不爭執。原告所爭執者為：(一)主張並未在系爭土
    地開挖整地，(二)縱須處罰，亦須處罰清理人，並非原告等語
    。經查：
  (一)系爭土地是否有經開挖整地之事實？查系爭土地開挖整地之
    事實，係因民眾檢舉由經濟部水利署臺北水源特定區管理局
    以93年2月13日水臺保字第09350006010號函被告所屬農業局
    派員會勘現場，有該通知會勘函影本附原處分卷足佐。
  (二)而系爭土地地目為旱地，且係山地地，復有該土地之土地登
    記簿謄本及現場照片附原處分卷足徵，原告93年3月7日說明
    書亦載述：「．．．市民（原告自稱）以民國93年2月5日在
    於本人土地山丘下方整地一案，．．．」，足認系爭土地係
    屬法定山坡地無誤。
  (三)再者，系爭土地之山壁確有經怪手刨挖，地面亦有整理地面
    並呈現土石裸露之跡象，已經被告會同經濟部水利署臺北水
    源特定區管理局人員及原告等會勘屬其他開挖整地明確屬實
    ，製有會勘紀錄及現場照片附原處分卷並經原告簽名在案，
    是原告在系爭土地開挖整地之事實，甚為明確。況原告於93
    年3月7日之說明書中亦承認：「．．．市民現有土地位於台
    北縣新店市○○段6-151地號，．．．面積原有大約45平方
    公尺，．．．在於這段期間，累積大雨沖刷，大石頭滑落之
    下，在市民下方約40平方公尺土地上，市民請怪手開挖埋大
    石頭，而後土石流小部分鏟平，．．．」等語，足證原告在
    系爭土地上開挖整地之情事，並違反水土保持法規定之事實
    至為明確，洵堪認定。原告雖訴稱並無開挖整地等語，惟既
    與查證之事實未符，自屬無足採信。
  (四)原告另訴稱系爭處分所罰非人，本件如須處罰應罰清理人等
    語。惟查原告為系爭土地所有人，除經其敘明在上開說明書
    外，亦經系爭土地土地登記簿謄本載明，乃水土保持法第4
    條所規定之水土保持義務人，系爭處分以原告為處罰對象，
    與法自屬有據，原告主張應處罰清理人等語，與法未合，容
    有誤解法令，並非可採。
四、綜上，原告所訴委無足採，從而被告以原告之違規行為，違
    反水土保持法第12條第1項之規定，引用同法第33條第1項第
    2款之規定，而以系爭處分裁處罰鍰6萬元，並命停止違規行
    為，並無違誤，訴願決定予以維持，亦無不合。原告徒執前
    詞訴請撤銷，為無理由，應予駁回。
五、原告所爭執者為處罰鍰6萬元部分，故為簡易訴訟程序事件
    ，依卷內資料及本院調查所得，事證已臻明確，故不經言詞
    辯論為之，且兩造其餘攻擊防禦方法均與本件判決結果不生
    影響，不逐一論述，併此敘明。
據上論結，本件原告之訴為無理由，爰依行政訴訟法第98條第3
項前段、第236條、第233條第1項，判決如主文。
中　　華　　民　　國　　96　　年　 　2　　月　 26  　 日
                              第六審判庭
                                  法  官   陳鴻斌
上為正本係照原本作成。
本件以訴訟事件所涉及之法律見解具有原則性者為限，始得於本
判決送達後20日內向本院提出上訴狀並表明上訴理由，如已於本
判決宣示後送達前提起上訴者，應於判決送達後20日內補具上訴
理由（均按他造人數附繕本），且經最高行政法院許可後方得上
訴。
中　　華　　民　　國　　96　　年　 　3　　月　　3　　 日
                                  書記官  陳清容
